臺灣花蓮地方法院交通事件裁定　　　　　96年度交聲字第77號
原處分機關　交通部公路總局臺北區監理所花蓮監理站
異　議　人
即受處分人　甲○○
上列受處分人因違反道路交通管理處罰條例聲明異議案件，對於
交通部公路總局臺北區監理所花蓮監理站於中華民國96年5 月14
日所為之處分（花監違字第裁44-P00000000號）聲明異議，本院
裁定如下：
    主  文
原處分撤銷。
甲○○不罰。
    理  由
一、原處分意旨略以：異議人即受處分人甲○○駕駛所有車號U6
    -3885號自用小客車於民國96 年3月24日下午5時14分許，行
    經花蓮市○○路與中山路口有燈光號誌管制之交岔路口闖紅
    燈，經警逕行舉發，爰依道路交通管理處罰條例第53條第 1
    項之規定，處罰鍰新臺幣（下同）2,700 元，並依同法第63
    條記違規點數3 點等語。異議人則以：其遇交通號誌為紅燈
    而停車等待，直至前方燈號變換後方起步，又因前方有二組
    號誌，再次停車確認，待確認無誤後，方右轉至重慶路，並
    未闖紅燈，為此不服原處分而聲明異議。
二、按法院受理交通事件，準用刑事訴訟法之規定，道路交通管
    理處罰條例第89條前段定有明文。又「認定犯罪事實所憑之
    證據，雖不以直接證據為限，間接證據亦包括在內。然而無
    論直接證據或間接證據，其得為訴訟上之證明者，須於通常
    一般之人均不致有所懷疑，而得確信其為真實之程度者，始
    得據為有罪之認定。倘其證明尚未達到此一程度，而有合理
    之懷疑存在，而無從使事實審法院得有罪之確信時，即應由
  　法院為諭知被告無罪之判決。」，最高法院76年台上字第49
    86號亦著有判例可資參照。是以刑事訴訟上「法院認定被告
    有罪，就該有罪事實不能有任何合理懷疑存在」之原則，於
    法院審理交通案件時亦有其適用。易言之，法院於審理行為
    人違反道路交通管理處罰條例案件時，於踐行調查證據之程
    序後，如就原處分機關所認定之行為人違規事實，仍有合理
    懷疑，即應依刑事訴訟法上之「罪疑唯有利於行為人」之法
    則，作對受處分人有利之認定，核先敘明。
三、查原處分機關認異議人有於上開時地駕駛車輛違規闖越紅燈
    之行為，僅以花蓮縣警察局花蓮分局96年4 月20日花市警交
    字第0960007575號回覆書函中指稱：「為本分局執行勤務員
    警目睹其違規行為，當場趨前示意駕駛人停車受檢」等語為
    主要論據。惟查：證人即舉發異議人違規之花蓮縣警察局花
    蓮分局軒轅派出所警員何旭光到庭證稱：異議人誤判花崗街
    之燈號，所以我把他攔下來。無法提供秒差表。我所站之位
    置距離中山路路口之交通號誌約七、八十公尺（異議人主張
    其目測約二百公尺）等語，足見證人與燈號間有相當之距離
    ，其是否能以肉眼清楚辨識七、八十公尺外之交通號誌，不
    無疑問。本件異議人既堅稱當時係按燈號指示行車，否認有
    何違規闖紅燈之情事，則依上揭說明，應由原處分機關就其
    處罰違規事實，負證明之責。本件雖有證人警員何旭光到庭
    作證，惟經查系爭路口為多岔路口，共有5 座燈號，分別管
    制5 個行車方向之車輛，有證人所繪製之道路交通事故現場
    圖在卷可證，證人執勤時能否以肉眼長時間同時監看5 個行
    車方向之車輛及注意燈號之轉換，並同時判斷車輛是否依其
    應遵守之燈號行進，非無疑問。故本件之核心爭點，即為警
    員何旭光舉發違規時，有無誤認之可能？是僅以證人憑其主
    觀上之記憶及肉眼目睹觀察為證據，但無其他證據相佐，且
    警員何旭光於執行該項勤務之初，應可預見將有上述是否誤
    判爭議之發生，而採用錄影器材存證，尚非困難，竟疏未採
    取存證措施，致事實不明，依法此項不明之利益應歸於受處
    分人，亦即不能僅憑證人之片面證詞即據以認定異議人確有
    上開違規情事。
四、本件受處分人既否認有闖紅燈之違規行為，而原處分機關未
    能依證據來證明受處分人確有上述之違規行為，使本院未能
    形成毫無合理懷疑之確信，則應依訴訟上之法理，作對受處
    分人有利之認定，已如前述。此外，復查無其他積極證據足
    以證明受處分人有何違規行為，原處分機關未予詳查遽對受
    處分人為前開裁決，即有未洽。受處分人聲明異議意旨否認
    違規指摘原裁決不當，為有理由，是原裁決既有前開違誤即
    屬無可維持，應由本院予以撤銷，並另為不罰之諭知，而裁
    處如主文第2 項所示之處分。
據上論斷，應依道路交通案件處理辦法第20條，裁定如主文。
中　　華　　民　　國　　96　　年　　7　　月　  　3　　日
                        臺灣花蓮地方法院交通法庭
                                  法　官　沈培錚
上列正本證明與原本無異。
如對本裁定不服，應於送達後5 日內，向本院提出抗告狀（應抄
附繕本）
                                  書記官
中　　華　　民　　國　　96　　年　　7 　　月　　4 　　日
